# 瑞华研究：问题2-2-16 2-2-16 问题2-2-172-2-17

提问人：lv1025280320 时间：2020-05-19 21:00:00
问题问题2-2-172-2-17：：背景：A公司投资设立了一家控股子公司。由于A公司投资设立的新公司和产业基地“属于产业项目科技含量高、项目投资大、发展前景好且意义深远，为有力推动地方经济发展，推进该项目尽快竣工生产，产生经济效益，从而鼓励更多企业在当地投资发展”，当地开发区管委会决定奖励投资方A公司4,143万元，第一笔2,000多万元已到A公司账户。
解读：解读：表明该项奖励资金是与 A 公司在当地的投资建设有关，可以认为属于与长期股权投资相关的政府补助。如果 A公司选择采用“总额法”列报此类补助，则在 A 公司个别报表层面应将其确认为一项递延收益，以后随着子公司股权的转让逐步实现，从递延收益转入投资收益或其他收益；
问题问题2-2-16 2-2-16 ：：A公司系中外合资企业（中方控股），其中方股东B公司所占股比为52%，另一股东为一境外企业。 20102010 年度及年度及 20112011 年度年度AA公司共计收到财政部拨款 960960 万元，地方经济和信息化委员会拨款 109109 万元，用于某新能源汽车技术开发和产业化项目。 960 万元财政部拨款所依据的文件是：《财政部关于下达20××年重点产业振兴和技术改造（第×批）中央预算内基建支出预算（拨款）的通知》。财政部具体拨款是先拨给BB公司公司，BB公司落实到具体企业转拨给了有具体生产的新能源企业AA公司，公司，鉴于该拨款小于1,000万元，所以不存在国家强制规定的验收，资金资金的具体使用要求由BB公司内部来管理。A公司本期销售费用 505 万元，其中约 470 万元是支付给B公司的市场开发费。A公司目前仅有这一个“新能源汽车技术开发和产业化项目”。
解读：解读： 1 、从相关拨款批文的名称来看，该类财政资金属于《企业财务通则》第二十条所指的““投资补助””的可能性较大（①此通则单独指出较大（①此通则单独指出““投资补助””，是否说明““投资补助””就不属于政府补助准则规范的内容）（根据《企业财务通则》第二十条和财政部企业司的官方解读，““投资补助””包括公益性和公共基础设施投资项目补助、推进科技进步和高新技术产业化的投资项目补助等。（②此处我很困惑，这里所列的项目补助和一般的政府补助项目有实质区和高新技术产业化的投资项目补助等。（②此处我很困惑，这里所列的项目补助和一般的政府补助项目有实质区别？别？ ）这类资金是对投资者投入资本的补助，但是与前一类资金最大的区别是国家不一定以投资者身份投入，（③个人理解与问题（③个人理解与问题2-2-162-2-16与与““长期股权投资相关的政府补助””类似，对投资者投入资本的补助）大部分时候是政府为了贯彻宏观经济政策或实现调控目标，给予企业的、具有导向性的资金。企业收到时应增加资本公积或者实收资本（④为什么不是先递延再转收益）本（④为什么不是先递延再转收益）。国家拨款时对权属有规定的，按规定执行；没有规定的，由全体投资者共同享有。）如果确认属于“投资补助”的，则BB公司公司应当于收到时计入资本公积处理，而无论该笔资金是由中方独享还是由双方股东按股权比例共享。（⑤另外此案列中的补助受益对象我理解应该是（⑤另外此案列中的补助受益对象我理解应该是AA企业，只是资金的分配由BB公司公司来确定，那跟BB公司资本公积有什么关系，或者说收益对象是BB企业，由于BB企业的企业的““投资投资””对其进行补助，那也不应该计入资本公积呀？）
请教陈版和各位答疑解惑

回答人：chenyiwei
“投资补助”是一类较为特殊的财政资金，其性质上属于资本性的财政资金，会计处理上要求收到的企业计入资本公积。但从其经济实质来看，也具有无偿性特征。在实际操作中，一般认为国家发改委主管的“中央预算内财政资金投资”以及地方财政按相关规定拨付的配套资金属于此类资金，会计上计入资本公积处理。对此性质的认定主要依据拨款批文和相关财政资金管理办法，但从经济实质来看，与一般最终计入损益的政府补助之间可能没有明确的界限，主要是依据财政拨款的名义来区分。